---
title: "Docker i R"
description: | 
  Ja du hørte rikig. 
author: 
  - name: Lyder Aleksander Mathisen
    url: https://onelyder.com/posts/docker-input/
date: "`r Sys.Date()`"
output:
  distill::distill_article:
    toc: true
    toc_depth: 3
    toc_float: true
    css: small-spacing.css
---

```{r reprex-options, include = FALSE}
options(
  keep.source = TRUE,
  rlang_trace_top_env = globalenv(),
  `rlang:::force_unhandled_error` = TRUE,
  rlang_backtrace_on_error = "full",
  crayon.enabled = FALSE,
  reprex.current_venue = "gh"
)
```

```{r, results = 'asis', echo = FALSE, include = file.exists('.Rprofile'), eval = file.exists('.Rprofile')}
cat(sprintf("*Local `.Rprofile` detected at `%s`*", normalizePath(".Rprofile")))
```



```{r}
knitr::opts_chunk$set(echo = TRUE)

```

```{r, eval = requireNamespace("tidyverse", quietly = TRUE)}
library(tidyverse)
library(fs)
library(here)
library(pacman)
#library(arrow)
library(reprex)
```

# Docker

**NB** *Artikkel ikke fullstendig versjon. Denne versjonen er kun utkast.*

I dette dokumentet vil jeg fortelle om hvordan jeg kom i gang med `Docker`.
Fra en utrolig bra skrevet vignette som tar for seg hele installasjonen via terminalen på en Linux Ubuntu maskin.
Resultatet er at jeg nå har `Docker` tilgjengelig, jeg kan de aller mest nødvendige kommandoene og jeg har laget en `Docker` Header bestående av en Ubuntu Distribusjon med `node.js`.
Alt dette har jeg også klart å pushe til repoen på min `Docker` Hub konto.

Artikkelen jeg fulgte, [install configure docker ubuntu](https://linuxhint.com/install_configure_docker_ubuntu/), er skrevet av linuxhint.com som forøvrig har utrolig bra artikler og veiledninger.
Ganske ofte foretrekker jeg lese disse enn å se en Youtube video.

## Hvorfor Docker?

Årsaken til at jeg lastet ned `Docker` er fordi jeg leser en bok hvor forfatteren eksplisitt ber alle som leser boka om å bruke `Docker`.
Det er fordi `Docker` bringer noen helt unike egenskaper, som gjør miljøet du koder i, og alle elementene som filer, programmer, mapper etc. nødvendig for prosjektet ditt tilgjengelig.
Det virker på mange måter som en `viritual box machine`.

Uten at jeg skal dra den for langt med å uttale meg om relativt komplekse temaer, vil jeg heller fokusere på hvordan jeg lastet `Docker` ned, hvilke fordeler jeg spesifikt vil ha nytte for med `Docker`, og påpeke hva jeg personlig oppfatter som viktig i installasjons prosessen.

Min anbefaling er å bruke artikkelen til å gjennomføre de første stegene i starten.
Det er i utgangspunktet rett frem og simpelt.

## Hva jeg mener er viktig

Når du har lastet ned `Docker`, og den er tilgjengelig så er det et par ting du kan gjøre.

```{bash, eval = FALSE}

sudo systemctl status docker 

sudo usermod -aG docker ${USER}
sudo usermod -aG docker {$USER} # fish

```

Her viser jeg hvordan du kan få nyttig info om hvordan du skal bruke `Docker.`

Det holder å skrive bare `Docker` i terminalen, men jeg har under skrevet den fullstendige.

```{bash eval=FALSE}

docker COMMAND --help
```

**Viktig presisering:** Etter man har lastet ned `Docker` og skal bruke det fremover, så må du logge den inn som admin i systemet.

Du må bli en `Sudu.` Du kan enkelt gjøre det med `su - {\$USER}` eller `su - \${USER}` avhengig om du bruker `fish` eller ikke som shell.

Da vil kommandoer som dette fungere:

```{bash, eval = FALSE}
ducker search ubuntu 
```

Det `Docker` gjør i koden ovenfor er å søke etter tilgjengelige Hubs som inneholder "ubuntu".
Dette kan videre brukes til å søke etter andre ting også.
Eksempelvis kan du skrive `docker search r-studio` og få en output med informasjon om hvilke som er tilgjengelig.
Output i terminalen har en struktur hvor det er 5 kolonner;

**`NAME      DESCRIPTION   STARS     OFFICIAL   AUTOMATED`**

<summary>

# Session info

</summary>

```{r }
sessioninfo::session_info()
```

</details>
