---
title: "Docker - Linux Setup"
description: |
  Docker container config. Linux Kubuntu envir.
author:
  - name: Lyder Aleksander Mathisen
    url: https://onelyder.com/posts/docker-input/
date: "`r Sys.Date()`"
output:
  distill::distill_article:
    toc: true
    toc_depth: 3
    toc_float: true
    css: small-spacing.css
  bibliography: references.bib
editor_options: 
  markdown: 
    wrap: sentence
---

```{r reprex-options, include = FALSE}
options(
  keep.source = TRUE,
  rlang_trace_top_env = globalenv(),
  `rlang:::force_unhandled_error` = TRUE,
  rlang_backtrace_on_error = "full",
  crayon.enabled = FALSE,
  reprex.current_venue = "gh"
)
```

```{r, results = 'asis', echo = FALSE, include = file.exists('.Rprofile'), eval = file.exists('.Rprofile')}
cat(sprintf("*Local `.Rprofile` detected at `%s`*", normalizePath(".Rprofile")))
```

```{r}
knitr::opts_chunk$set(echo = TRUE, eval = FALSE)

```

# Docker

Hvordan jeg kom i gang med `Docker`.
Fra en bra skrevet vignette som tar for seg installasjonen via terminalen med Linux Ubuntu.
Resultatet er at `Docker` tilgjengelig, Jeg har laget en `Docker` Header bestående av en Ubuntu Distribusjon med `node.js` konfigurert i Dockeren.

Artikkelen jeg fulgte, [install configure docker ubuntu](https://linuxhint.com/install_configure_docker_ubuntu/), skrevet av linuxhint.com som også har amdre bra artikler og veiledninger.
Personlig foretrekker jeg ofte å lese disse, enn å se Youtube videoer.
[@hameed_how_nodate].

```{r, eval = requireNamespace("tidyverse", quietly = TRUE)}
library(tidyverse)
library(fs)
library(here)
library(pacman)
pacman::p_load(reprex,
tidyverse,
fs,
here,
pacman)
```

## Hvorfor Docker?

`Docker` bringer noen spennende egenskaper som gjør miljøet man programmerer i mer optimalt.
Min anbefaling er å bruke artikkelen til å gjennomføre de første stegene i starten.
I utgangspunktet rett frem og simpelt.

## Hva jeg mener er viktig

Når du har lastet ned `Docker`, og den er tilgjengelig, er det et par ting du kan gjøre.

```{bash, eval = FALSE}

sudo systemctl status docker

sudo usermod -aG docker ${USER}
sudo usermod -aG docker {$USER} # fish

```

Her viser jeg hvordan du kan få nyttig info om hvordan du skal bruke `Docker.` Det holder å skrive bare `Docker` i terminalen, men jeg har under skrevet den fullstendige.

```{bash}

docker COMMAND --help

```

**Viktig presisering:** Etter man har lastet ned `Docker` og skal bruke det fremover, du må logge inn som admin i systemet ditt.

Du må være/bli en `Sudu.` Du kan enkelt gjøre det med `su - {\$USER}` eller `su - \${USER}` avhengig om du bruker `fish` eller ikke som shell.

Da vil kommandoer som dette fungere:

```{bash}
ducker search ubuntu

```

Det `Docker` gjør i koden ovenfor er å søke etter tilgjengelige Hubs som inneholder "ubuntu".
Dette kan videre brukes til å søke etter andre ting også.
Eksempelvis kan du skrive `docker search r-studio` og få en output med informasjon om hvilke som er tilgjengelig.
Outputen i terminalen har en struktur hvor det er 5 kolonner;

**`NAME DESCRIPTION STARS OFFICIAL AUTOMATED`**

# Referanser

<summary>

# Session info

</summary>

```{r }
sessioninfo::session_info()
```

</details>
