---
title: "Loops i R"
description: | 
  Purrr::map(). 
author: 
  - name: Lyder Aleksander Mathisen
    url: https://onelyder.com/posts/loops-in-r/
date: "`r Sys.Date()`"
output:
  distill::distill_article:
    toc: true
    toc_depth: 3
    toc_float: true
    css: strapless.css
---

# Funksjonell programmering i R (?) 

Inspirert av Bruno Rodriguez sin video [Don't write loops in R](https://www.youtube.com/watch?v=3xIKZbZKCWQ&t=0s).

Videre har jeg fylt på med noen ideer og tanker jeg har om temaet.
Men først laster jeg inn pakkene som trengs for å kjøre igjennom det jeg har tenkt å vise frem.
Kode-snippen under laster inn det som trengs, hvor spesielt `tidyxl`, `openxlsx` og `readxl` har unike funksjoner tilpasset for Excel.

```{r library, warning=FALSE, message=FALSE}
library(tidyverse)
library(tidyxl)
library(openxlsx)
library(purrr)
library(dplyr)
library(readxl)
library(here)
```

De andre pakkene som `purrr` og `dplyr` er spesielt egnet for det funksjonelle operasjonene som skal foretas, etter data-filene er lastet inn og formatert.
Den siste pakken `here` er alltid kjekk, fordi den hjelper til med å si ifra til konsollen hvor arbeids mappen vår er, slik at vi kan bruke relative referanser underveis.
Altså `~/`.
`Tidyverse` gir totalen, den laster inn alle pakkene, som består av totalt 30 pakker utviklet av *Hadley Wickham*.
[Se mer om tidyverse her](https://tidyverse.tidyverse.org/articles/paper.html)

## Noen basis ting først

Noen "basis" ting som er nyttig:

**`"."`** ---> betyr i "dette området".
Altså mappen PCen din befinner seg i.
Arbeids mappen.

Her ser dere et eksempel hvor jeg bruker en funksjon `list.files` og bruker "." som argument for hvilken path den skal lete i.
I tillegg spesifiserer jeg hvilken filtype jeg ønsker å lete etter.

```{r list.files1}
list.files(".", pattern = ".xlsx")
```

Men jeg kunne også spesifisert at jeg vil lete i et spesifikt område i arbeidsmappen min.
For eksempel hvis jeg har en mappe som heter "data" hvor jeg har alle data-filene mine inne i.
For eksempel excel ark.

```{r list.files2}
list_data <- list.files(".", pattern = ".xlsx")
list_sheets <- paste0("sheet_", seq(1, length(list_data)))

my_excel_workbook <- createWorkbook()
```

# Funksjonell programmering i R

## `walk` og `map`

Hva er forskjellen mellom `walk` og `map`?
Og når skal man bruke dem?

`walk` gjør noe utenfor sitt scope --> ikke noe objekt som blir lagret.
Den gir altså ikke et objekt som man kan referer til senere.
Slik man feks kan gjøre dersom man skriver for eksempel a \<- "objekt".
Etter å ha kjørt igjennom den kommandoen, vil "objekt" bli printet ut i konsollen hvis jeg skriver bare a.

Slik er det altså ikke med `walk.` Den utfører operasjoner som resulterer i typiske outputs som vil vise noe.
Ett plot eller som under ett excel ark, som vi senere kan skrive ut som en `.xlsx`fil for eksmepel.
Men før vi gjør noe med det, kan vi ikke "se" det nødvendigvis.

```{r walk}

list_sheets %>% 
  walk(~addWorksheet(my_excel_workbook, sheetName = .))
```

Det er flere utgaver av denne funksjonen, som når det er 2 objekter vi trenger å utføre funksjonen med.
Den kalles `walk2`, og er fra samme pakke `purrr.`

`walk2` brukes når vi trenger ta inn flere objekter.

```{r walk2}
walk2(.x = list_sheets,
      .y = list_data,
      ~writeData(my_excel_workbook,
                sheet = .x,
                x = .y ))
```

## Generelt om loops

Et nytt eksempel er for å undersøke antall formler som finnes i et excel dokument, eller dokumenter vi ønsker å jobbe med.
Det kan være jobb/skole relaterte Excel-filer.

```{r listfiles-objekt}
list_xlsx <- list.files(".", pattern = ".xlsx")
```

Først kan jeg sjekke en spesifikk Excel ark.
Da spesifiserer i kommandoen under at det er fra `list_xlsx[3]` det er info jeg vil ha.
Og `list_xlsx[3]` vil være det samme som navnet til Excel fila.

Det som videre skjer er at vi tar i bruk noen nyttige funksjoner fra `tidyxl` pakken.
`xlsx_cells` sammen med filter, og !i
s.na gjør at denne kodenippen gir oss tilbake formler.

```{r xlsx_cells}
xlsx_cells(list_xlsx[3]) %>%
  filter(!is.na(formula)) %>% 
  head() %>% 
  pull(formula)
```

Over ser dere hvile former som er aktuelle.
Nå har jeg brukt head(), så da vises bare de første elementene.
Men her får vi et eksempel på hvilke formler.
I denne går det i `VLOOKUP` som dere ser over.

Noe annet nyttig er å finne ut hvor mange formler det er snakk om.
Altså hvor mange celler i Excel arket vi jobber med består av formler.
Kodesnippen under er bare en listen justering fra den forrige, ved at vi nå sier `nrow()` som gir antall rader.

```{r xlsx_cells2}
xlsx_cells(list_xlsx[3]) %>%
  filter(!is.na(formula)) %>% 
 nrow()
```

Men vi kan generalisere dette i en så kalt "fore loop".
Det betyr at i istedenfor å skrive inn hvilken vil vi ønsker, altså `list_xlsx[3]`..
osv, kan vi heller loope over alle og lagre svarene i et objekt.
Med andre ord, vi kan få resultatene fra alle arkene i ett objekt, i en operasjon.

Når man skal lage loops på den *klassiske måten*, er det viktig å først huske å lage et objekt som vi kan *lagre resultatene i*.
Her lager jeg objektet `results` som er en numerisk vektor bestående av 0, og har samme lenge som objektet vi tar inn `list_xlsx.` Som forøvrig i dette tilfellet er 7.
Altså 7 filnavn.

```{r loop1}
results <- rep(0, length(list_xlsx))


for(i in seq_along(list_xlsx)){
  results[i] <- xlsx_cells(list_xlsx[i]) %>%
    filter(!is.na(formula)) %>% 
    nrow()
}
print(results)
```

Loopen gjør det samme for alle xlsx filene.
Den sjekker hvor mange celler er det som inneholder formler.
Svarene lagres i results objektet.
Og resultatet er at vi nå vet at det er \[3\] som har 2159, dem andre har ingen.

Men vi vil også kanskje vite navnet på filene.
Det kan vi fikse.
Vi må bare gjøre en liten justering, trikse og mikse litt.
Se under

```{r loop2}
results <- cbind(rep(0, length(list_xlsx)), 0)

for(i in seq_along(list_xlsx)){
  results[i, 1] <- list_xlsx[i]
  results[i, 2] <- xlsx_cells(list_xlsx[i]) %>%
    filter(!is.na(formula)) %>% 
    nrow()
}

results

```

Nå fikk jeg et svar som består av 2 kolonner.
Nå vet jeg hvilken Excel fil det gjelder, og jeg vet også hvor mange formler det er i den gitte filen.

Videre kan man justere dette enda mer for å gjøre det mer oversiktigling og ordentlig.
Her konverterer jeg bare svarene vi fikk om til en `data.frame`, fordi det opprinnelig var en matrix.
Videre tar jeg bare å bruker funksjonen `rename` for å endre kolonnenavn.
Det er akkurat samme svar, bare presentert på en annen måte.
Mer ryddig og ordentlig.

```{r data.frame-loop}
data.frame(results) %>% 
  rename("Excel fil"=X1,
         "Antall formler"=X2) %>% 
  print()
```

### Map istedenfor loops

Jeg skal nå viser dere hvordan alt det vi har gjort over kan gjøres på en enda mer effektiv og enklere måte.
Vi utnytter `purrr` sine funksjonelle verktøy som tillater oss å gjøre eksakt det samme som vi ville gjort ved bruk av en loop, bare at vi trenger å skrive mye mindre kode.

Først vil jeg kjapt vise hva `map` gjør.
Under tar jeg kvadratroten av alle tallene i sekvensen 1 til 10.
Så den tar inn `seq(1,10)`, som er det samme som et int-objekt.
Det ville sett slik ut: `int [1:10] 1 2 3 4 5 6 7 8 9 10` Videre utfører den funksjonen `sqrt`, som er en innebygget funksjon for kvadratrot.
`x, √{x}.`

```{r map}
map(seq(1, 10), sqrt)
```

**steg 1**

Vi må definere en formel.
Dette er en generell formel, og kan brukes i realiteten for alle Excel ark videre.
Den lagrer vi globalt i systemet våres.

```{r count_formulas}
count_formulas <- function(workbook_name){
  n_formulas <- xlsx_cells(workbook_name) %>%
    filter(!is.na(formula)) %>% 
    nrow()
  
  data.frame("workbook" = workbook_name,
             "n_formulas" = n_formulas)
}
```

**steg 2**

Det neste vi gjør er å bruke `map`.
Jeg skal vise dere to måter.
Den første er standard, men den gir en liste tilbake, som noen ganger er konrglete å jobbe med.

```{r maplist}
map(list_xlsx, count_formulas)
```

Derfor finnes det en utgave av `map` som heter `map_dfr`.
Den gir oss eksakt det samme svaret som vi gjorde over, til og med har den fiksa kolonnenavnene for oss.
Det er fordi jeg spesifiserte i funksjonen vi lagde over at kallenavnene skal være *workbook* og *n_formules.* Det kan endres til hva enn som passer hvis man ønsker det.

```{r map_dfr}
map_dfr(list_xlsx, count_formulas)
```

Videre kan man være mer interessert å finne ut av egenskaper.
Feks ønsker vi å vite hvilke filer har null formler i seg.
Under legger jeg til en liten ekstra linje.
Og sier gi meg svarer hvor det er null formler.

```{r mapfilter}
map_dfr(list_xlsx, count_formulas) %>% 
  filter(n_formulas == 0)
```

#### Angående loops

Det er også scenario hvor det å faktisk skrive en klassisk loop er den beste løsningen.
For eksempel hvis du jobber med en funksjon hvor det *n´e* element avhenger av den *n´e.* [Referanse klikk her](https://www.youtube.com/watch?v=3xIKZbZKCWQ&t=0s)

I tillegg er det flere verktøy rettet mot loops.
I denne artikkelen har jeg fokusert på `purrrr`, men det er også `furrr`.
[furrr](https://furrr.futureverse.org/)
