---
title: "Function review 01"
description: |
  Deler noen funksjoner jeg har laget. 
author:
  - name: onelyder 
    url: https://onelyder.com
    affiliation: Private
date: "`r Sys.Date()`"
output:
  distill::distill_article:
    toc: true
    css: strapless.css
bibliography: references.bib
draft: true
---


```{r}
#| results: "asis"
#| echo: false
source("_common.R")
status("drafting")
```


# Innledning


Plukket ut det "beste" av kode jeg har skrevet i tidligere prosjekter. Skrevet om litt for å standardisere. Formålet med å standardisere koden er for å kunne bruke den til flere scenarioer. 

Deler noen her:

### `relaxHead`

Funksjonen er laget for dokument- tekst produksjon. Spesifikt er oppgave å lage tittel/ overskrifter. Mer spesifikt, foreløpig lager den tittelen hvor hvert ord i settingen har stor bokstav. Referanser er @wickham_stringr og @wickham_r_2017 [@wickham_stringr; @wickham_r_2017]. 

```{r relaxHead, warning=FALSE, message=FALSE}
# ------------------------------------------------------
#
# Author: Lyder Aleksander Mathisen 
# Date: "06/01/2022
# `relaxHead()` source code original
# 
# github: github.com/lyder7
# 
# ------------------------------------------------------
# --------> Start with listing up the packages this program needs in a vestor c() called "packages":
packages <- c("stringr", "pacman", "magrittr")
# sjekker om bibliotekene er installert og tilgjenglige. 
# Hvis noen av elemente i vektoren "packages" returnerer FALSE, installeres biblioteket lokalt i miljøet. Dersom teste returnerer TRUE lastes den ikke ned på nytt.  
installed_packages <- packages %in% rownames(installed.packages())
if (any(installed_packages == FALSE))
{
  install.packages(packages[!installed_packages])
}


invisible(lapply(packages, library, character.only = TRUE))


#------------------------------------------


# -----> Function defines here:
  relaxHead <- function(.x = "...") {
    title <- as.character(.x)
    low <- stringr::str_to_title(stringr::str_c(title))
    assign(x = make.names("out"),
           value = low,
           envir = .GlobalEnv)
    return(out)
  }     
#-------------------------------------
# ------> Test the function here: 
relaxHead("dette SkAL bLi en fIN tiTTel") %>% 
  print()

#--------------------------------------

```

### `no name yet biblotekar`

Last inn mange bibliotek raskt. 

```{r loadit-fast}
packages <- c("pacman")
# checks if the package name is isntalled, if not it will be. ANd opsite. 
installed_packages <- packages %in% rownames(installed.packages())
if (any(installed_packages == FALSE))
{
  install.packages(packages[!installed_packages])
}


invisible(lapply(packages, library, character.only = TRUE))


pacman::p_load(
  rio,
  openxlsx,
  tidyxl,
  here,        
  purrr,
  rlang,
  plyr,
  tidyselect,
  tidyverse,
  skimr,
  lubridate,
  dplyr,
  readxl,
  janitor,
  fs,
  distill,
  postcards,
  rmarkdown,
  bookdown
)
```






