---
title: "R MUST KNOW!"
description: |
  Dette må du vite om R! ELler bør..
author:
  - name: Lyder Aleksander Mathisen 
date: "`r Sys.Date()`"
output: distill::distill_article
---

```{r setup, include=FALSE}
knitr::opts_chunk$set(echo = TRUE)
library(tidyverse)
```

## data.frame

Selv om det er omlag *1000* funksjoner tilgjenglig for alle som tar i bruk **`R`** gjennom **`base`** package biblioteket, som lastes inn automatisk, er det noen ting rundt R du bør vite om.

**`Tidyverse`** er det første.

Pakken **`tidyverse`** består av totalt *30 pakker* relevant for *data science*.
Funksjoer innnenfor alle området viktig, og dekker det meste du vil gjøre med R kode.
De mest kjente pakkene er muligens **`dplyr`** og **`purrr`**, som brukes til data manipulering og funksjonell programmering i R.

[Hadley Whickham](https://hadley.nz/) fra R studio er sjefen av ingeniørteamet som har bygget, utvivklet og står nå for dokumentasjonen av pakken.
På bare noen få år, har teamet laget flere tiltalls pakker som har endret R og R kode enormt, samt kvalitet på dokumentasjon tilgjenglig.

Noen av nøkkel funskjonene er **`C++`** bridge mange av pakkene bruker.
Dette åpner for en del *"under the hood*" saker skjer, som eksempelvis at oppgaver som er klart med effektivt å løse i en **`C++`** compeiler, blir nettopp det. Uten at vi trenger å åpne en ny *IDE* og skrive delen av scriptet i en annen fil, for og tilslutt lage et script som har i oppgave å sy i sammen **`R scriptet`** og **`C++`** fila så de tilsammen blir et helt scipt.
Neida..

Alt dette er bygget inn automatisk, på en effektiv måte slik at større opgpaver og raskere utførelse har blitt mulig.
Generelt kan vi si at R har utviklet seg til å komme i kontantk med mange programmeringspråk.
Av den grunn tar den nytte av, og bruker de beste løsnignene der mulig, ved å kommunisere og være tilgjenglig til kommunikasjon med andre programmerings språk.

Under lager jeg en data.frame bestående av pakkene, same en rad med nummereringenen.

```{r }

v <- tidyverse_packages()
df <- data.frame(package = v,
                 indeksnr = seq(1:length(v)), stringsAsFactors = FALSE)
df
```

**`xml2`**, **`jsonlite`**, **`rstudioapi.`**

## Shiny

```{r list}
library(pacman)

list <- list(knitr = p_functions("knitr"), 
     rmarkdown = p_functions("rmarkdown"),
     tidyverse = p_functions("tidyverse"),
     base = p_functions("base"), 
     shiny = p_functions("shiny"))

list %>% 
  glimpse()




```

Outputen viser en liste bestående av alle pakkene til 5 største, valgt ut av meg selv.
Disse er grunnstenene.
Hver pakke representerer en del av data science hver, hvor knitr og rmarkdown til sammen står for **`markdown`** og **`HTML`** mulighetene.

1.  <div>

    </div>

```{r randomDF}
library(anonymizer)
library(randomNames)
library(ids)
# v <- hash(letters, .algo = "sha256")

v <- random_id(n = 200, bytes = 3)
df <- data.frame(
  random = v,
  names = randomNames(n = length(v), 
                      which.names = "both"),
  pascal = sentence(n = 200, style = "Pascal", 
                    past = FALSE))

head(df)
```

Nå har jeg en data.frame tilgjenglig med kolonner av undersøkelser jeg kan bruke.
Funker koden på disse dataene, vil det funke uansett.
