---
title: "R programmering"
description: | 
  Purrr::map(). Last Updated: `r Sys.time()`
author: 
  - name: Lyder Aleksander Mathisen
    url: https://onelyder.com/posts/loops-in-r/
date: "`11/24/2021`"
output:
  distill::distill_article:
    toc: true
    css: strapless.css
bibliography: coderefs.bib
---

# Funksjoner i R {#sec-funksjoner-r}

```{r}
#| results: "asis"
#| echo: false
source("_common.R")
status("drafting")
```

## Oversikt over sentrale tidyverse pakker. Kartlegge bruksområder.

### Basis: Vektorer & strukturer i R

Konsepter du må forstå eller akseptere for å beherske funksjoner, `loops` og representative operasjoner med R kode.

-   [jennybc.github.io/purrr-tutorial](https://jennybc.github.io/purrr-tutorial/)

```{=html}
<!-- -->
```
-   **Vektor**

    Samme klasse, en eller flere.

-   **Data.frame**

    Samling av flere vektorer, som vi kaller kollonner, bestående av samme eller ulike type klasser i hver vetkor/kolonne.

-   **Liste**

    Flere eller samme klasse i vektorene, kompleks.

### Basis: String funksjoner sentrale[^1]

[^1]: Brukes inne i funksjoner gjennom å printe f.eks navnet til en funksjon, operasjon eller indeks som referanse.

Printe f.eks navnet til en funksjon, operasjon eller indeks som referanse.
Type output `paste` og `past0`.
[^2]

[^2]: *String manipulator*.
    Typiske oppgaver som slå sammen to navn, separere ett ord til to ord, skille to ord med en valgt symbol `"\\ "` etc. er eksempel på scenarioer disse brukes.

`paste()`

`paste0()`

## Topics

-   Basis Konsepter
-   Viktige basis konsepter
-   Symboler
-   Logiske sjekk-punkter

## Viktige basis konsepter

`tidyverse` og med alle data science verktøyene til R brukere, er det allikevel etter min mening viktig å lære de fundamentale rammene.
"**base R**" [@wickham_r_2016; @noauthor_tidyverse_nodate].

Flere standard-pakker .
`utils`, `stats`, `methods`, `grDevices`, `graphics` og `datasets`.

Fra `R-studio` kan man få en oversikt over pakkene, og se hva dem inneholder.
Hvis man går til vinduet og klikker på menyen som heter "*Enviroment*".
Der vil det stå "*Global Enviorment*".
Trykk på rull gardinen og det vil komme frem en oversikt over pakkene jeg nevnte over.
Velg f.eks `base`.

Det er mulig å redigere hvordan informasjonen vises.
Helt til høyre i vinduet er det en ny rullegardin med en pil som peker ned, siden av oppdater-symbolet.
Grid og List er alternativene.
Personlig foretrekker jeg den første, fordi den viser informasjon over flere kolonner.

Fra oversikten kan du undersøke hvilke funksjoner som er tilgjengelig.
Man kan også se kilde-koden.
Muligheten til å se hvordan funksjonene er bygget, nyttig når man utvikler ferdighetene innenfor programmering.
Kilde koden gir muligens svaret man trenger for å konkretisere eller gi en klar definisjon på hvordan funksjoner fungerer.

[Link Base R](https://stat.ethz.ch/R-manual/R-devel/library/base/html/00Index.html)

Inne i R-studio, finn `library`.
Åpne funksjonen.

Det gir et perspektiv om hva som ligger bak funksjonene som brukes regelmessig.

## Symboler

Notasjoner & symboler nyttig å lære.
Bruken av disse kan potensielt gjøre funksjonene du skriver enda mer dynamiske og sterke.
Her er noen av de symbolene jeg personlig ønsker å lære mer om:

`do.call(function_name, object_name)`

-   `%>%` --\> `margitrrr`.
    Kjede-operator.

-   `%in%`

-   `\n`

-   `\t`

-   `[[ ]]` --\> vektor

-   `[ ]` --\> list

#### Logiske sjekk-punkter

-   `ifelse` **`base`**

```{=html}
<!-- -->
```
-   `if_else` **`dplyr`**

```{=html}
<!-- -->
```
-   **`all()`** base.
    Kan brukes på flere måter:

alene `all(logical0==)) if(all(0))` --\> Hvis alle verdiene definert av funksjonene så skjer:

```{r #if(all)}
object_a = NULL
object_b = NULL
if(all(object_a == object_b)){
print("the objects are the same")
} else {
 peint("they are not true")
}
```

**NB!!** Husk at vi kan "tweake" funksjonen slik:

```{r if(!all}
object_a = NULL
object_b = NULL
if(!all(object_a == object_b)){
print("hello worlt")
} else {
 print("statemant not true")
}
```

Det er også mulig å gjøre flere justeringer av funksjonen.
Over skrev vi kun `else`, som vil si at hvis `if-statementen` først resulterer i `FALSE`, så vil den gå over til neste oppgave som er definert etter

`else {`

`}`

**Liten endring:**

Skriver `else if ()` fordi programmet vurderer en ny logisk test før den utfører en spesiell type oppgave.
For å kontrollere funksjonens rute.
Ofte nødvendig med av klaringer, om noe avviker (det testes for i `if` utsagnene) vil programmet håndtere.


Også
kontrollflyt.
Noen blokker viser `else if` varianten:

```{r else if, eval=FALSE}
object_a = NULL
object_b = NULL
# 1
if(all(object_a == object_b)){
print("the objects are the same")
} else if{
 print("they are not true")
}
object_a = NULL
object_b = TRUE
# 2
 if(!all(object_a == object_b)){
print("hello worlf")
} else if( {
 print("statemant not true")
}
```

**NB!!**

\* `else` må være på lik linje med den siste brakken `{` for at R skal kunne evaluere den.

-   [Logic checkpoints](https://stackoverflow.com/questions/25640161/r-how-to-test-for-character0-in-if-statement)

I utgangspunktet kan man fint bruke funksjoner som allerede finnes i pakker.
Som regel er de aller fleste pakkene innenfor ulike fagfelt/emner store i omfang, slik at de dekker de fleste verktøyene man vil trenge for en analyse f.eks.

Sannsynligheten for at et problem som ikke helt kan løses med pakken du bruker, er funksjons bygging løsningen!

Konseptet  `x` `<-` `"hva_som_helst"`.
Tekst, tall, funksjoner etc. i en system-variabel vi kaller `x`.
Lagreres variabelen som en funksjon,kan funksjonen i prinsippet bestå av hva som helst.

## Loops

-   [Eksempel purrr](https://www.r4epi.com/using-the-purrr-package.html)

Eksempelet under viser et vanlig scenario hvor *loops* er naturlig å bruke.
Målet er å telle antall bokstaver i hvert navn i vektoren "names".\
God praksis er å gjøre klart objektet resultatene skal lagres i.
Her er det antall bokstaver i hvert navn.

```{r eval=FALSE}
navn <- c("Lyder", "Aleksander", "Mathisen")
n_ord <- vector("double", length(navn)) # Expecting double
```

Videre lager vi en loop som utfører operasjonen i en bolk.
Årsaken til at man bruker loops er fordi man ønsker å unngå reputasjon.
Det er ikke bra å gjenta seg selv.
Derfor skriver man heller en loop som gjør alt vi ønsker i en bolk slik som under.

```{r eval=FALSE}
for(i in seq_along(navn)) {
  n_ord[[i]] <- stringr::str_extract(navn[[i]], "\\w") # Returns character
}
n_ord
```

For hvert element `i`, i antall sekvenser i vektoren $`navn`$, utfør funksjonen `str_extraxt()` på objektet `navn[]`indeks `i`, lagre resultatet i objektet $`n_ord`$ indeks $`i`$.

Resultatet er altså: vi får et objekt `n_ord` bestående av antall bokstaver (resultatet) for hvert navn.
I dette tilfellet er det 3 navn, som bestyr 3 resultater.

### `purrr::map`

Eksemplet over viser hvordan loops kan utføres.
Dette er den tradisjonelle måten å gjøre det på.
Man kaller det ofte "basis R forloops".

Konseptet loops[^3] innenfor programmering generelt sett er et viktig og veletablert tema eller konsept.
For språk som C, C# og C++ eller Python er loops spesielt "*the way*" og på mange måter en del av flyten i språket for de som bruker det som deres nummer1 språk.

[^3]: loops, foreloops, whileloops, nestetloops etc.

C++ er feks kjent som det aller raskeste og effektive språket.
Særlig for oppgaver hvor loops er nyttig.
For R derimot er det spesielt for kritikere av R, et godt etablert sannhet at loops går tregt.
Sammenlignet med da feks C++.

Så klart har det i realiteten ingenting å si for små prosjekter eller analyser.
Men satt i perspektiv; det er ikke effektivt å skrive loops i R.

Årsaken er kompleks og mer sammensatt til å forklare det enkelt og intuitivt.
Men det har rot i hvordan syn-tak-strukturen i R er bygget opp, og antall linjer/bokstaver, samt objekter som er nødvendig å skrive for å utføre funksjoner eller representative operasjoner.

Løsningen på dette problemet er `purrr` fra `tidyverse` pakken for R.

`purrr` er en pakke som tar for seg funksjonell programmering spesifikt med R-kode.
Pakken har utviklet konsepter og metoder som gjør at vi faktisk kan utføre oppgaver og operasjoner hvor loops i utgangspunktet hadde vært en del av løsningen.
Du kan betrakte det som en måte å gjøre loops på, uten å skrive loops.
Merkelig nok..

Det du isteden burde gjøre for å forstå dette konseptet er å tenkte på representative operasjoner som skal gjøres for alle elementene i objektet.
Altså at noe skal utføres flere ganger på flere ulike elementer innenfor et objekt vi undersøker/analyserer.
[^4]

[^4]: Prøv å unngå vrangforestillinger og missforståelser rundt ordet "loops".
    Tenk på det som noe vi skal utføre flere ganger på forskjellige enheter.

### `purrr::map`: *forskjeller*

`i in seq_along(object)` erstattes med `.x`

`map` utfører loopen med hensyn til hva slags `class` .x er.

-   Vektor, `data.frame` eller liste er derfor av betydning!

`{ body }`erstattes med `.f`

-   funksjonen eller oppgaven som skal utføres

`map()`er hovedfunksjonen.

Men det er noen hjelpere for å garantere/kontrollere output:

`map_dbl()`

`map_chr()`

`map_int()`

`map_dfr()`

`walk()`

# Funksjonell programmering i R

## Tidyverse

Purrr er en pakke fra Tidyverse paradigme som hjelper til med funksjonelle operasjoner.
Ved bruk av *tidy* prinsippene hjelper purrr oss med å utføre operasjoner på en effektiv måte.
Alternativet er å skrive egne funksjoner.
Risikoen ved egne funksjoner er at outputen er kanskje riktig for den spesifikke settingen funksjonen lages.
Men over tid og ved gjenbruk på andre data sett kan den gi resultater som muligens er feil.
I dette kapittelet er formålet å bli bedre kjent med purrr og se på scenarioer hvor purrr kan være et nyttig hjelpemiddel.

### Oppsett

Til å starte med laster vi inn tidyverse.
Alternativ er det også mulig å laste inn purrr ved `library(purrr)`.

```{r message=FALSE, warning=FALSE, echo=TRUE}
library(tidyverse)
```

Videre trenger vi et datasett som vi kan bruke underveis.
I `tidyverse` pakken finnes et datasett som heter *iris*.
Dersom tidyverse er lastet inn er det mulig å referere til datasettet.
Det har vi allerede gjort, og av den grunn lagrer jeg iris under navnet `data_iris`.
Se kodesnipp under:

```{r iris, message=FALSE, warning=FALSE, echo=TRUE}
data_name <- iris %>% 
  as_tibble()
data_name 
```

Koden over viser hvordan data-settet "iris" kan refereres til etter at tidyverse er lastet inn.
Videre ser vi at iris blir lagret i en variabel vi kaller *data_name*.
I prinsippet kunne vi valgt å "døpe" datasettet til noe annet.
Og til slutt ser vi at de 10 første radene i datasettet kommer frem når vi skiver `data_name` til konsollen.
Her er formålet å få et kjapt overblikk over hvordan datan ser ut.

## Purrr

### map

For å bli kjent med data er det fra `base R` vanlig å utføre funksjonen `class()`.
Den gir tilbake informasjon om hvilke klasser datasettet består av.
Dersom vi utfører `class(data_name)` får vi som output *`data.frame`*.
Det er fordi `class()` funksjonen kjøres på objektet *`data_name`* som helhet.
Noen ganger kan det være nyttig å få informasjon om hver variabel, som blir det samme som hver kolonne i et data sett.

**En løsning er å gjøre slik:**

`class(class(data_name$Sepal.Length))` eller `class(data_name[,1])`.
Ulempen med denne måten er at den er treg og lite effektiv.
For å sjekke neste kolonne må vi skrive `class(data_name[,2])` etc. helt frem til vi har testet alle variablene vi er interessert i.
I praksis vil det være alle kolonnene i et datasett.

Med `purrr` pakken kan vi sjekke alle kolonne med en funksjon og en linje med kode.
Tilbake gir den oss en vektor med resultatet fra alle variablene/ kolonnene i datasettet som vi har lagret som `data_name`.
Se under:

```{r map_chr, echo=TRUE}
map_chr(data_name, class)
```

Årsaken til at vi bruker `map_chr` er fordi konsollen blir fremvist i et objekt lagret som `character` `class`.
Til vanlig og som defoult lagres output fra `map()` funksjoner i lister.
Det vil si at vi kan gjøre akkurat det samme med denne syntaksen:

```{r map, echo=TRUE}
map(data_name, class)
```

Men her får vi resultatet lagret i en liste.
Lister er mer komplisert å jobbe med, og er generelt vanskeligere å referere til i etterkant.
Derfor ønsker vi å gjøre det så enkelt som mulig, å dermed bruke `map_chr()` som lagrer det for oss i en `character` `class`.

Vi kan også lagre konsollen og referere til den i etterkant hvis vi trenger det. Under gjør vi eksakt samme operasjon, utfører `class()` funksjonen til alle variablene i datasettet `data_name`.
Vi lagrer resultatet i `data_name_classes`.
Videre bruker vi `pipe` fra `magrittr` til å utføre funksjonen `glimpse()` som gir oss en oppsummering-tabell av innholdet.
Se under:

```{r data_name_classes, echo=TRUE}
data_name_classes <- map_chr(data_name, class)
data_name_classes %>% 
  glimpse()
```

Logikken med `map` er at den tar inn noen viktige input i funksjonen.
Den etterspør `.x` og `.f`

-    **.x** = en vektor funksjonen skal utføres på

```{=html}
<!-- -->
```
-    **.f** = valgt funksjon.

Vårt tilfelle er `.x = data_name` og `.f = class` .

### `imap`, `pmap`

### Funksjoner jeg har laget selv

I denne delen tar jeg for meg egne funksjoner og skisser skrevet av meg selv.
Målet er å videre utvikle dem og sette de til verks.

```{r eval=FALSE}
#Info om hvilken mappe data ligger i + navn p? sheets 
path <- "data_raw/transaksjoner.xlsx"
sheets <- readxl::excel_sheets(path)
## Alle sheets i excelark er data.frames
purrr::walk(
  .x = excel_sheets(path),
  .f = function(x) {
    new_nm <- tolower(x)
    assign(new_nm, read_excel(path, sheet = x), envir = .GlobalEnv)
  }
)
```

Bryte ned til flere deler er nok lurt å gjøre.\
\
1 består av data inn.
Det kan være et excel ark med flere sheets som er aktuelt.
Fra mitt eksempel kan det være regnskapsdata bestående av kolonner med tall, tekst og dato.
Ofte er disse filene store for selskaper i en visse størrelser.
Vi ønsker derfor å laste inn data slik at hver flik blir ett `data.frame` objekt i R, som kan brukes videre.

```{r eval=FALSE}
# nest kan være neste steg. HVer data.frame er ett element i samme liste. Bruke det til å refere til for en loop-opperasjon. 
# Her er hva jeg tenker vist med en for looop:
for(i in seq(walk_object)){
  
  df[[i]] <- walk_object[[i]]
  
  a <- df
  
  if(!class(df)){
    
    # Data formattering starter
    a <- a %>% 
      
      
      # Data frame class
      tidyr::as_tibble()
    
      if(is.na(NA) = TRUE){
        
        drop_na(a)
      }
    
    else{
      
      
      
      
      
    }
      return(a)
    
  }
  # freq antall varaibler/kolonner
  if(count_(names(a)) == freq){
    
      kolonne_nanv <- names(a)
      
      # Velg kolonner 
      select(all_of(kolonne_navn)) %>% 
        
      arrange(desc(.x)) %>% 
      
      ##lage kolonne med diff 
      mutate(endring_periodeV = (data2021 - data2020))
  }
      if(desc(.x)) {
        drop_na(NA %==% .x) %>%
          else {
            return(navn_her)
            
          }
          mutate()
      }
      
      drop_na(NA %==% .x) %>% 
      
      
      ## Regnskapskontoer i SB
      
    mutate(str_glue(konto_navn) == filter(vroom::starts_with(kolonne_navn)))
      
  }
}
# Dette kan gjøres med purrr og tidyr 
tidyr::nest()
```

Neste steg er å generalisere operasjonene som skal gjøres Excel arkene.
Første spørsmål: *er operasjonen lik for alle data-sett og alle kolonner?*

`purrr` erstatter `loops` laget selv

`dplyr` for manipulering

`stringr` for tekst

`tidyr` for modellering, spesielt lister

## `Sideeffetcs`

Walk funksjonen til `purrr` er en variant som brukes når funksjonen implementert har/ikke en output type som kalles *sideeffekt.* Output generelt kan beskrives i form av utsende; tabell, tall og annen tekst som er resultatet fra en operasjon utført via en funksjon som i sum utfører en rekke betinget rekkefølge med kommandoer og andre underliggende funksjoner som skaper objekter eller resultater, som printes ut i sin form i konsollen.
Det betyr at vi kan se hva resultatet er, i form av konsoll-tekst.

Motsetningen er at vi har funksjoner som gir output uten side effekter.
Her gjør funksjon operasjoner som er utenfor dens "scope".
Eksempler er ploter eller genereringen av *excel-sheets* til en ny arbeidsbok som lages i R.

Disse resultatene, fra ikke siden-effekt funksjons typer er at man ikke kan lagre resultatet i et objekt som kan refereres til i etterkant.
Output er til motsetning slik at den vises frem i konsollen i en mer fysisk form.
Enten som en graf, plot.

Årsaken til at dette er viktig å få med seg, er fordi output og hva funksjoner vi faktisk bruker, er utrolig viktig for å programmere effektivt.

F.eks med funksjonen `addWorksheet` funksjonen, så gir den ingenting av output.
Den endrer noe "utenfor scopet".

## Egne funksjoner

I dette kapittelet tar vi et steg videre.
Jeg vil forsøke å vise- og lære hvordan man kan lage sine helt egne funksjoner.
I prinsippet er alle funksjoner mulig å lage.
Funksjoner har en fast form som vi skal se nærmere på her.
Hvis denne formen følges, er det som et utgangspunkt opp til deg som forfatteren av funksjonen, hva den skal bestå av.

I de første kapitalene var vi innom det grunnleggende konseptet hvor man ved bruk av `<-` eller `=` kan "lagre" data i objektet som vi selv velger hva skal hete.
a \<- 1 feks.
Det vil si at a representerer tallet 1, og hver gang vi bruker a, vil det bli lest og tolket som 1.

### Lage

I utgangspunktet er det flere tusen funksjoner tilgjengelig som kan brukes.
Som regel vil man komme langt med disse.
Men som regel er det noen særtrekk med akkurat ditt problem, som funksjonen i pakken ikke evaluerer slik du ønsker.
Det kan være flere grunner til det, men en typisk årsak til å skrive egne funksjoner kontra bruke andre sine, er for å tilpasse funksjonaliteten til problemet som du skal løse.
Det er mest sans behov for noen tweaks og små justeringer.
Men det kan også være tilfellet hvor det ikke finnes noe fra før, så man skriver hele funksjonen- og kanskje en hel pakke, for å løse problemet.

Jeg tar derfor først for meg standariserte funksjoner som er spesielle og egnet til å bruke i nye funksjoner også.

## rlang

For å gå litt dybere til verks for å forstå hva salgs hjelpemiddler og funksjoner som er i pakkene jeg personlig bruker til funksjoner og funksjonell prgrammering i R.
I kodesnippen under tar jeg å henter ut funksjonsnavnene i pakken rlang, margitr, og purrr.
Jeg lagrer disse i et objekt, og sammenligner dem mot hverandre.

```{r}
pac <- pacman::p_functions(package = "rlang") %>% 
  as_vector() 
 
pur <- pacman::p_functions(package = "purrr") %>% 
  as_vector()
mag <- pacman::p_functions(package = "magrittr") %>% 
  as_vector()
```

```{r}
df <- cbind(pac, pur, mag) %>% 
  as_tibble() %>% 
  glimpse()
```

Årsaken til denne sammenligningnen er for å indentifisere nyttige kontroll-funksjoner vi kan bruke når vi bygger opp våre egne.
Logiske funksjoner som er TRUE eller FALSE er et velkjent konsept for programmerere.
Det brukes til å kontrollere flownen og det som skjer inne i {}.

Som nevnt tidligere er R og andre språk avhengig av rekkefølgen på hvordan ting gjøres.
Resultatet av noe, vil påvirke et objekt, som vil ha konsekvenser for videre flyt.
For å hindre at feil objekter, eller data typer taes inn videre, gjør man derfor `if statement`.

Det vil si at inne i funksjonen vil det være en egen if evaluering.
Dersom den logiske testen = TRUE vil den slippe inn i brakke t4egenne.
Dersom FALSE hopper den over denne delen.

```{r eval=FALSE}
function(x){
  if(is.character(x)){
  
  }
  return(x)
}
```

Som kode snippen viser over, er det altså en egen seksjon som er betinget av if testen.

### Noen tips

```{r}
# Lager en vektor med elemtener
vector <- c("Lyder", "Aleksander", "Mathisen")
# Lønsing 1 
"Lyder" %in% vector
#Løsning 2
any(vector == "Lyder")
any(vector == "Henrik")
```

Kode snippen viser et typisk scenario hvor vi ønsker å sjekke om en vector består av en spesifikk verdi.
I tilfellet jeg skrev over laget jeg bare en vektor bestående av navnet mitt.
Det vil si det er tre separate elementer i vektoren.
Under, løsning 1, tester jeg om "Lyder" er i vektor.
Svaret er TRUE.
Men et tips er å bruke løsning 2.
Den gjør det samme, men er mer effektiv og standardisert.
Det er derfor best practice å ta i bruk denne.
Resultatet blir TRUE her også.
Nederst tok jeg med evaluering av et element som ikke er en del, bare for å vise at denne resulterer FALSE.

## C++ og R?

Noen spesifikke operasjoner er mer effektivt å gjøre med C++.
R har gode løsninger som kobler språkene sammen, slik at det mest nødvendige oppgavene kan kjøres i C++ program, men hvor det allikevel skrives i R studio slik du er vant til.
Pakken `Rcpp`fikser dette for oss.
Under trekker jeg ut funksjoner:

```{r}
library(Rcpp)
pacman::p_functions(package = "Rcpp")
```

### Nest

`tidyr::nest()`

# Appendix

# Refernaser
